臺灣臺中地方法院刑事判決
111年度金訴字第745號
公  訴  人  臺灣臺中地方檢察署檢察官
被      告  王英全


上列被告因詐欺等案件，經檢察官提起公訴（111 年度偵字第13
518 號），被告於準備程序中就被訴事實為有罪之陳述，經本院
告知簡式審判程序之意旨，並聽取檢察官、被告之意見後，經本
院合議庭裁定由受命法官獨任進行簡式審判程序，判決如下：
    主    文
甲○○犯如附表編號1 、2 所示之罪，各處如附表編號1 、2  「
主文」欄所示之刑（含主刑及沒收）。主刑部分應執行有期徒刑
壹年陸月，併科罰金新臺幣捌仟元，罰金如易服勞役，以新臺幣
壹仟元折算壹日。
    犯罪事實
一、甲○○（所涉參與下述犯罪組織之犯行，經本院以110 年度金
    訴字第691 號判決判處罪刑確定在案，不在本案起訴、判決
    範圍內）明知通訊軟體Telegram暱稱「BOSS」之人、其他真
    實姓名及年籍均不詳成員（無證據證明其等未滿18歲）所組
    成之詐欺集團，係以3 人以上之分工方式實行詐騙，於撥打
    詐騙電話予他人，待他人受騙而將款項存入指定帳戶中後，
    由詐欺集團成員提領，再將提領所得款項繳回詐欺集團，乃
    屬具持續性及牟利性之有結構性詐欺集團，然甲○○貪圖可從
    中分取之不法利益，於民國110 年6 月間某日加入該詐欺集
    團，並自斯時起與「BOSS」、其他詐欺集團成員共同意圖為
    自己不法之所有，基於三人以上共同詐欺取財、一般洗錢之
    犯意聯絡，先由不詳詐欺集團成員以如附表編號1  、2 「
    詐騙時間及方式」欄所示手法，詐騙丙○○、丁○○，致其等均
    陷於錯誤，而分別依指示轉帳如各該編號所示金額至人頭帳
    戶內，其後甲○○即依「BOSS」之通知並持該等人頭帳戶之提
    款卡，於各該編號「提款時間、金額」欄所示時間，操作裝
    設在如各該編號「提領地點」欄所示之自動櫃員機，提領如
    各該編號所示款項，復自提領之款項中抽出1000元作為報酬
    ，再將剩餘款項連同提款卡放在指定地點，由不詳詐欺集團
    成員取走該等款項並繳回詐欺集團，而以此方式製造金流追
    查斷點，隱匿詐欺所得之去向、所在。嗣丙○○、丁○○驚覺受
    騙而報警處理，始悉上情。
二、案經丙○○、丁○○訴由臺中市政府警察局第四分局報告臺灣臺
    中地方檢察署檢察官偵查起訴。
    理    由
壹、程序事項
    被告甲○○於準備程序中，先就上開犯罪事實為有罪之陳述
  　，且所犯係死刑、無期徒刑或最輕本刑為3 年以上有期徒刑
    以外之罪，亦非高等法院管轄之第一審案件，經本院告知簡
    式審判程序之旨，並聽取檢察官、被告之意見後，依刑事訴
    訟法第273 條之1 第1 項規定，經合議庭裁定由受命法官獨
    任進行簡式審判程序。是本案之證據調查，依同法第273 條
    之2 規定，不受同法第159 條第1 項、第161 條之2 、第16
    1 條之3 、第163 條之1 及第164 條至第170 條規定之限制
    ，就以下所引傳聞證據之適格性，爰不再予逐一審究論述，
    合先敘明。
貳、實體認定之依據
一、上開犯罪事實，業經被告於警詢、偵訊、本院準備程序及審
    理中均坦承不諱（偵31400 卷第27至31、213 至215 頁，本
    院卷第51至56、59至64頁），核與證人即告訴人丙○○、丁○○
    於警詢中所為證述大致相符（偵31400 卷第137 至143  、1
    59 至161 頁），並有中華郵政股份有限公司110 年7 月1 
    日函暨檢附案外人呂春龍名下中華郵政帳號00000000000000
    號帳戶開戶基本資料及交易明細、案外人蔡曉珊名下中華郵
    政帳號00000000000000號帳戶開戶基本資料及交易明細、車
    輛詳細資料報表、監視器畫面截圖、告訴人丙○○所提出通話
    紀錄及轉帳紀錄截圖、金融機構聯防機制通報單、告訴人丁○○名下中國信託銀行帳戶（帳號詳卷）交易明細等件附卷為
    憑（偵31400 卷第33至45、57至67、69、71至99、145 、15
    3 、163 頁），足認被告之自白與事實相符，洵堪採為論罪
    科刑之依據。
二、按刑法第339 條之4 第1 項第2 款以「三人以上共同犯之」
　　作為詐欺取財犯罪之加重處罰構成要件，無非係考量多人共
  　同行使詐術手段，易使被害人陷於錯誤，其主觀惡性較單一
    個人行使詐術為重，有加重處罰之必要；且本款所謂「三人
    以上共同犯之」，不限於實施共同正犯，尚包含同謀共同正
    犯，此觀增訂此款之立法理由即明。被告所參與之前述加重
    詐欺取財犯行，除有撥打詐騙電話予告訴人丙○○、丁○○之不
    詳詐欺集團成員外，尚有指示被告提款之「BOSS」，足見各
    犯罪階段均屬緊湊相連，並由3 人以上縝密分工為之，是依
    前開說明，參與本案詐欺取財犯罪之成員已達3 人以上，核
    與刑法第339 條之4 第1 項第2 款加重詐欺取財罪之構成要
    件相合。
三、另按洗錢防制法第15條之特殊洗錢罪，係在無法證明前置犯
    罪之特定不法所得，而未能依洗錢防制法第14條之一般洗錢
    罪論處時，始予適用。過去實務認為，行為人對犯特定犯罪
    所得之財物或利益作直接使用或消費之處分行為，或僅將自
    己犯罪所得財物交予其他共同正犯，祇屬犯罪後處分贓物之
    行為，非本條例所規範之洗錢行為，惟依新法規定，倘行為
    人意圖掩飾或隱匿特定犯罪所得來源，而將特定犯罪所得直
    接消費處分，甚或交予其他共同正犯予以隱匿，或由共同正
    犯以虛假交易外觀掩飾不法金流移動，即難認僅單純犯罪後
    處分贓物之行為，應仍構成新法第2 條第1 或2 款之洗錢行
    為（最高法院108 年度台上字第1744號、108 年度台上字第
    3086號判決意旨參照）。刑法第339 條之4 第1 項之加重詐
    欺取財罪為法定刑1 年以上7 年以下有期徒刑之罪，屬洗錢
    防制法第3 條第1 款所規定之特定犯罪；又被告依照「BOSS
     」所為指示提領詐欺贓款後，將該等款項放置在指定地點
    ，由不詳詐欺集團成員前往拿取，再將該等款項繳回詐欺集
    團一節，已如前述，足見被告所屬詐欺集團係採取每個成員
    僅負責片段取款過程，且如接力般層層轉交詐欺贓款予上游
    成員之方式，避免讓成員了解整個詐欺集團全貌、詐欺贓款
    收取流程，除可確保成員遭緝獲時，無法供述詐欺集團之運
    作模式、組成，而降低其餘成員被逮捕之風險外，亦令檢警
    機關無法或難以追尋詐欺贓款之流向，使詐欺集團可保有詐
    騙而來之不法利得。是由被告及其所屬詐欺集團刻意以複雜
    、迂迴之流程，而大費周章地收取、交付詐欺贓款，其目的
    無非在使檢警機關不易追緝、隱匿犯罪所得去向、所在，以
    求終局取得詐欺之犯罪所得，故被告所為客觀上已製造金流
    斷點、主觀上更有隱匿犯罪所得之意，自非單純處分贓物可
    以比擬，洵屬洗錢防制法第2 條所稱之洗錢行為，並已合致
    洗錢防制法第14條第1 項一般洗錢罪之構成要件。 
四、綜上，本案事證明確，被告上開犯行均堪認定，應依法論科
    。
參、論罪科刑 
一、核被告就附表編號1 、2 所為，均係犯刑法第339 條之4  
    第1 項第2 款之三人以上共同詐欺取財罪、洗錢防制法第14
    條第1 項之一般洗錢罪。
二、又告訴人丙○○雖因受騙而轉帳數次，且被告就告訴人丙○○所
    轉帳之款項並有數次提領之行為，惟此係被告所屬詐欺集團
    成員以同一事由向告訴人丙○○施用詐術致其受騙因而轉帳後
    ，由被告於密接時、地分次提款，而先後侵害告訴人丙○○之
    財產法益，就告訴人丙○○而言，被告所為數個提款行為，其
    獨立性極為薄弱，依一般社會健全觀念，在時間差距上，難
    以強行分開，在刑法評價上，以視為數個舉動之接續施行，
    包括評價為法律上一行為較為合理，而屬接續犯，應論以一
    罪。
三、另按共同實行犯罪行為之人，在合同意思範圍以內，各自分
    擔犯罪行為之一部，相互利用他人之行為，以達其犯罪之目
    的者，即應對於全部所發生之結果，共同負責，不問犯罪動
    機起於何人，亦不必每一階段犯行，均經參與。又關於犯意
    聯絡，不限於事前有所協議，其於行為當時，基於相互之認
    識，以共同犯罪之意思參與者，亦無礙於共同正犯之成立。
    且數共同正犯之間，原不以直接發生犯意聯絡者為限，即有
    間接之聯絡者，亦包括在內（最高法院98年度台上字第4384
    號、98年度台上字第713 號判決意旨參照）。而在詐欺集團
    中從事詐騙所得款項之領款行為，係參與犯罪行為之實行，
    而非單純於該詐欺集團犯罪行為完成後，予以助力，縱未參
    與事前之謀議及事中之詐騙行為，仍應成立共同正犯，而非
    刑法上不罰之「事後幫助」或單純之幫助犯（最高法院100
    年度台上字第2833號、95年度台上字第2383號判決均同此結
    論）。被告雖無親自參與撥打詐騙電話或傳遞詐欺訊息等行
    為，然被告加入詐欺集團、接受任務分派，並依「BOSS」指
    示分擔提領詐欺贓款之工作，顯見被告與「BOSS」、其他詐
    欺集團成員間，具有犯意聯絡及行為分擔，則被告所為既屬
    詐欺集團犯罪歷程不可或缺之重要環節，足證被告係以自己
    犯罪之意思，而參與如犯罪事實欄所載犯行，自應就其參與
    犯行所生之全部犯罪結果共同負責。基此，被告就前述三人
    以上共同詐欺取財、一般洗錢等犯行，與「BOSS」、其他詐
    欺集團成員間有犯意聯絡及行為分擔，應論以共同正犯。
四、刑法第55條所定一行為而觸犯數罪名之想像競合犯，應從一
    重處斷，其規範意旨在於避免對於同一犯罪行為予以過度評
    價，所謂「同一行為」應指實行犯罪之行為完全或局部具有
    同一性而言。法律分別規定之數個不同犯罪，倘其實行犯罪
    之行為，彼此間完全或局部具有同一性而難以分割，應得依
    想像競合犯論擬（最高法院98年度台上字第1912號判決意旨
    參照）。被告所屬詐欺集團成員以犯罪事實欄所載手法實行
    詐騙後，被告旋即提領告訴人丙○○、丁○○所轉帳之款項，可
    見被告就前述三人以上共同詐欺取財、一般洗錢等犯行間，
    具有行為階段之重疊關係，屬犯罪行為之局部同一，在法律
    上應評價為一行為較為合理，乃一行為觸犯數罪名之異種想
    像競合犯，依刑法第55條前段規定，均應從一重論以三人以
    上共同詐欺取財罪。
五、第按客觀上有先後數行為，行為人主觀上係基於一個概括之
    犯意，逐次實行而具連續性，其每一前行為與次行為，依一
    般社會健全觀念，在時間差距上可以分開，在刑法評價上各
    具獨立性，每次行為皆可獨立成罪，縱構成同一之罪名，亦
    應依數罪併罰之例予以分論併罰（最高法院106 年度台上字
    2897號判決意旨參照）。且按詐欺取財罪，係為保護個人之
    財產法益而設，行為人所犯罪數之計算，自應依遭詐騙之被
    害人人數計算（最高法院110 年度台上字第5643號判決意旨
    參照），亦即由刑法第339 條之4 加重詐欺取財罪之法條文
    義觀之，對於多數被害人詐欺行為，應依侵害法益之個數，
    採一罪一罰始符合立法本旨。被告前揭所犯三人以上共同詐
    欺取財罪，犯罪時間明顯可分，又係侵害不同告訴人之財產
    法益，各具獨立性而應分別評價，足認被告所犯上開各罪，
    犯意各別，行為互殊，應予分論併罰。
六、由於想像競合犯在本質上為數罪，行為所該當之多數不法構
    成要件，均有其獨立之不法及罪責內涵，因此法院於判決內
    ，仍應將其所犯數罪之罪名，不論輕重，同時並列，不得僅
    論以重罪，置輕罪於不顧；而於決定處斷刑時，各罪之不法
    及罪責內涵，亦應一併評價，並在最重罪名之法定刑度內，
    量處適當之刑，且不得科以較輕罪名所定最輕本刑以下之刑
    ，觀諸刑法第55條規定即明。於刑事立法上，針對特定犯罪
    行為刑事制裁依據之刑法（含特別刑法）條款，乃是就具體
    之犯罪事實，經過類型化、抽象化與條文化而成。是刑法（
    含特別刑法）所規定之各種犯罪，均有符合其構成要件之犯
    罪事實。想像競合犯，於本質上既係數罪，則不論行為人係
    以完全或局部重疊之一行為所犯，其所成立數罪之犯罪事實
    ，仍各自獨立存在，並非不能分割（最高法院108 年度台上
    字第3563號判決意旨參照）。另按想像競合犯之處斷刑，本
    質上係「刑之合併」。其所謂從一重處斷，乃將想像競合犯
    組成之評價上數罪，合併為科刑一罪，其所對應之刑罰，亦
    合併其評價上數罪之數法定刑，而為一個處斷刑。易言之，
    想像競合犯侵害數法益者皆成立犯罪，論罪時必須輕、重罪
    併舉論述，同時宣告所犯各罪名，包括各罪有無加重、減免
    其刑之情形，亦應說明論列，量刑時併衡酌輕罪部分量刑事
    由，評價始為充足，然後依刑法第55條前段規定「從一重處
    斷」，非謂對於其餘各罪可置而不論。因此，法院決定處斷
    刑時，雖以其中最重罪名之法定刑，做為裁量之準據，惟於
    裁量其輕重時，仍應將輕罪合併評價在內（最高法院108 年
    度台上字第4405、4408號判決意旨參照）。而犯洗錢防制法
    第14、15條之罪，在偵查或審判中自白者，減輕其刑，洗錢
    防制法第16條第2 項有所明定。經查，被告就其所涉一般洗
    錢之犯罪事實在偵查、審判中自白犯罪，即應依洗錢防制法
    第16條第2 項規定減輕其刑，縱因想像競合之故，就被告所
    涉犯行從一重之三人以上共同詐欺取財罪處斷，惟揆諸前開
    判決意旨，本院仍應將被告前開一般洗錢罪經減輕其刑之情
    形評價在內，於量刑時併予審酌。
七、再按想像競合犯觸犯數罪名，本質上應為雙重或多重之評價
    ，基於罪刑相當原則，95年7 月1 日施行之本條但書遂增列
    就所一重處斷之重罪，「不得科以較輕罪名所定最輕本刑以
    下之刑」，適度調和從一重處斷所生評價不足，此即所謂重
    罪科刑之封鎖作用，亦即科刑之上限係重罪之最重法定刑，
    下限則為數罪中最高的最輕本刑，以防免科刑偏失。因此，
    法院於決定想像競合犯之處斷刑時，雖以其中最重罪名之法
    定刑，作為裁量之準據，惟具體形成宣告刑時，仍應將輕罪
    之刑罰合併評價在內，否則，在終局評價上，無異使想像競
    合犯等同於單純一罪（最高法院108 年度台上字第337號判
    決意旨參照）。且按刑法第55條想像競合犯之規定，既列在
    刑法總則編第七章「數罪併罰」內，且法文稱「一行為而觸
    犯數罪名」，則依體系及文義解釋，自應對行為人所犯各罪
    ，均予評價，始屬適當。換言之，想像競合犯本質上為數罪
    ，各罪所規定之刑罰(包含加重、減免其刑及併科罰金)、沒
    收及保安處分等相關法律效果，自應一併適用，將輕罪合併
    評價在內，始為充足（最高法院109 年度台上字第483號判
    決意旨參照）。刑法第339 條之4 第1 項之加重詐欺取財罪
    ，其法定刑中就罰金刑部分僅規定「得」併科罰金，然洗錢
    防制法第14條第1 項之一般洗錢罪則為「應」科罰金，是以
    上開罰金刑之諭知，並非任由法院自行裁量是否選科，而係
    揭示法院應予科處罰金之義務；縱然被告所犯一般洗錢罪僅
    為刑法第55條前段想像競合犯之較輕罪名，惟該罪「應」科
    處之罰金刑，既屬刑法第33條第5 款所列舉之主刑，則於此
    2 罪想像競合時，本於刑法第55條後段所闡述之「封鎖作用
    」，一般洗錢罪「併科500 萬元以下罰金」之法定刑，即為
    科刑之下限，方能充足評價想像競合犯之犯行，法院自有宣
    告科予罰金刑之義務，尚不因其非屬從一重處斷之罪名，即
    可異其處理，是於量刑時，就洗錢防制法第14條第1 項其法
    定刑中之罰金刑部分應予適用。
八、至於臺灣高等法院暨所屬法院109 年法律座談會刑事類提案
    第3 號研討結果，固為「想像競合犯係一行為數罪名，為避
    免對同一行為過度及重複評價，刑法第55條前段規定『從一
    重處斷』，法院應於較重罪名之法定刑度內，量處適當刑罰
    即足。所謂重罪科刑之封鎖作用，科刑之上限係重罪之最重
    法定刑，下限則為數罪中最高的最輕本刑。……輕罪所規定之
    併科罰金，與刑法第55條從一重處斷之規定無關，無須一併
    宣告」。然本院認為：
　㈠按刑法第55條想像競合犯之規定，既列在刑法總則編第七章
    「數罪併罰」內，且法文稱「一行為而觸犯數罪名」，則依
    體系及文義解釋，自應對行為人所犯各罪，均予評價，始屬
    適當。換言之，想像競合犯本質上為數罪，各罪所規定之刑
    罰(包含加重、減免其刑及併科罰金)、沒收及保安處分等相
    關法律效果，自應一併適用，將輕罪合併評價在內，始為充
    足（最高法院109 年度台上字第483 號判決意旨參照），而
    審諸實務上對於數罪想像競合後，就輕罪減輕其刑之規定如
    何評價一事，姑不論係認直接適用該規定減刑，或認僅需量
    刑時斟酌即可，實際上均已將輕罪減輕其刑之法律效果考量
    在內，況且，實務對於輕罪有關強制工作之規定，亦認應綜
    合卷內事證予以裁量（詳參最高法院109 年度台上字第2641
    號判決），此即更加凸顯想像競合犯為數罪之本質。
　㈡又想像競合犯於罪質上雖係科刑一罪，實係連結數個評價上
    一罪而合併為科刑一罪，行為人所違犯者既為數罪，其法律
    效果（包含主刑、從刑、保安處分、沒收）處於合併之狀態
    係本質上所使然，法院於宣告刑罰時，本得綜合評價而宣告
    之，並無所謂將重罪及輕罪法條割裂適用之問題，僅為罰當
    其罪、充分評價並禁止雙重評價，始透過競合理論將數罪合
    併為科刑一罪，並稱之為想像競合。從而，量定刑罰時，雖
    原則上以其中最重罪名之法律效果作為裁量準據，惟若輕於
    較輕罪名之法律效果時，基於上開罰當其罪等法理，自應受
    較輕罪名之法律效果所拘束，而不得宣告輕於較輕罪名之法
    律效果。苟認想像競合犯從一重處斷之結果係較輕罪名之法
    律效果為最重罪名之法律效果所吸收，僅論以最重罪名之法
    律效果，等同排斥較輕罪名之適用，此除違反上開罰當其罪
    等法理外，亦混淆想像競合與法條競合（即單純一罪）之分
    野，更使行為人僅因競合理論之結果，而豁免適用較輕罪名
    重於最重罪名之法律效果，難謂事理之平。是以，縱使想像
    競合犯從一重處斷後，於主文僅記載最重罪名之罪名，然其
    餘較輕罪名之法律效果若重於最重罪名之法律效果，或為最
    重罪名之法律效果所無，於宣告刑罰時，自應一併宣告之。
    此觀刑法第55條規定於94年2 月2 日增訂但書，其增訂理由
    載明「想像上競合……依現行法規定，應從一重處斷，遇有重
    罪之法定最輕本刑較輕罪之最輕本刑為輕時，裁判者仍得在
    重罪之法定最輕本刑以上，輕罪之最輕本刑以下，量定其宣
    告刑。此種情形，殊與法律規定從一重處斷之原旨相違背，
    難謂合理。德國刑法第52條⑵及奧地利現行刑法第28條，均
    設有相關之限制規定，我刑法亦有仿採之必要，爰增設但書
    規定……。」等語，而該奧地利刑法第28條係採統一處罰主義
    （即單一刑罰原則），此原則不考量各種競合型態，僅對犯
    罪競合問題為單一法律效果之處理，亦即不對個別之罪刑予
    以個別宣告（然此仍為量刑上重要之判斷基礎），而統合各
    罪之刑罰後宣告單一之刑罰，即為統一刑之宣告，學理上稱
    之為統一刑原則或結合刑原則；德國刑法第52條規定亦係採
    此原則，此觀條文規定「⑴一行為而觸犯數罪名或同一罪名
    數次者，從一刑罰處斷。⑵觸犯數罪名者，從一重刑處斷，
    其不得低於其他適用之法律規定。⑶依刑法第41條規定之條
    件，罰金刑得與自由刑分別科處。⑷觸犯罪名有規定或許科
    處從刑、附隨效果或保安處分者，其亦應或得予以科處。」
    等語即明，準此，從一重處斷時，係就一行為所觸犯之數罪
    中，依最重罪名之刑罰量處，但量刑不得輕於其餘較輕罪名
    所容許之刑，且得依其他任一法規之規定宣告從刑或保安處
    分。故於解釋「從一重處斷」時，自應參酌此增訂理由、所
    仿效之奧地利刑法第28條及德國刑法第52條⑵規定其背後立
    法意旨，是所謂「從一重處斷」應指行為人所涉犯之所有罪
    名中，於最重罪名之法律效果輕於較輕罪名之法律效果時，
    應將後者一併納入宣告刑之範圍，否則即恰如增訂理由所載
    「殊與法律規定從一重處斷之原旨相違背」之旨，應非斯時
    增訂刑法第55條但書規定之本意。
　㈢而增訂刑法第55條但書規定前，實務既已採取輕罪封鎖效果
    處理想像競合犯之量刑問題，且想像競合犯係將數罪之法律
    效果予以合併，業如前述，而數罪之法律效果如何又早已明
    白規定於法典中，本於人民知法、守法之義務，自無所謂科
    以其餘輕罪之從刑、沒收、保安處分，即使行為人承受不測
    之損害，且本於充分評價原則、想像競合犯之競合理論，自
    係賦予法院依各罪之法律效果予以合併評價並統一宣告之權
    限。尤其，罰金刑既然是輕罪主刑之一部，且在法條明文「
    併科罰金」以宣示自由刑與財產刑兼罰此立法意旨之情況下
    ，即不應予以忽視，而謂輕罪「應併科之罰金刑」不屬於刑
    法第55條但書所稱「最輕本刑以下之刑」。準此，綜參想像
    競合犯之本質為數罪、增訂刑法第55條但書之立法理由、實
    務衡酌輕罪減刑與強制工作等規定之理論一貫性、輕罪罰金
    刑係主刑之一、「併科罰金」之立法要求，及不得對同一行
    為漏未評價、評價不足等節，上開臺灣高等法院暨所屬法院
    109 年法律座談會刑事類提案第3 號研討結果，為本院所不
    採，附此陳明。　　
九、爰以行為人之責任為基礎，審酌被告正值青年，卻不思付出
    自身勞力或技藝，循合法途徑獲取財物，竟為本案犯行，造
    成他人受有財產損失，價值觀念非無偏差；又與本案詐欺集
    團成員以自稱商店人員之方式共同詐欺取財，自係破壞人我
    間之互信關係，被告所生危害不容忽視；並考量被告迄今未
    與告訴人丙○○、丁○○達成調（和）解，或彌補其等所受損害
    ，及坦承犯行等犯後態度；參以，被告此前曾因詐欺犯行經
    法院論罪科刑之情，有臺灣高等法院被告前案紀錄表在卷為
    憑（本院卷第65至71頁）；兼衡被告於本院審理中自述國中
    畢業之智識程度、目前從事清潔的工作、收入勉持、未婚、
    無子之生活狀況（本院卷第63頁），暨其犯罪之動機、目的
    、手段、告訴人丙○○及丁○○受詐騙金額等一切情狀，分別量
    處如主文所示之刑暨定其應執行刑，並就罰金刑部分均諭知
    易服勞役之折算標準。
肆、沒收
一、末按犯罪所得，屬於犯罪行為人者，沒收之；前2 項之沒收
    ，於全部或一部不能沒收或不宜執行沒收時，追徵其價額，
    刑法第38條之1 第1 項前段、第3 項定有明文。且犯罪所得
    之沒收或追徵，在於剝奪犯罪行為人之實際犯罪所得，使其
    不能坐享犯罪之成果，以杜絕犯罪誘因，性質上屬類似不當
    得利之衡平措施。苟無犯罪所得，自不生利得剝奪之問題。
    2 人以上共同犯罪，關於犯罪所得之沒收或追徵，倘個別成
    員並無犯罪所得，且與其他成員對於所得亦無事實上之共同
    處分權時，即無「利得」可資剝奪，故共同正犯所得之沒收
    或追徵，應就各人所分得者為之。又所謂各人「所分得」之
    數，係指各人「對犯罪所得有事實上之處分權限」者而言。
    各共同正犯有無犯罪所得、所得多寡，事實審法院應視具體
    個案之實際情形，綜合卷證資料及調查結果，依自由證明程
    序釋明其合理之依據而為認定（最高法院107 年度台上字第
    2491號判決意旨參照）。且按刑法第38條之1 犯罪所得及追
    徵之範圍與價額，認定顯有困難時，得以估算認定之，刑法
    第38條之2 第1 項前段亦有明文。經查，被告於偵訊時表示
    ：我提領1 次約1 、2000元的報酬等語（偵31400 卷第214 
    、215 頁）；於本院準備程序時並稱：我在本案總共拿到10
    00元報酬，這1000元是我從領到的錢裡面抽出來的等語（本
    院卷第54頁），而檢察官並未舉證證明被告實際獲取之犯罪
    所得金額，則綜參被告上開供詞，應認被告於本案中所獲取
    之不法利得為1000元。又被告迄今未與告訴人丙○○、丁○○達
    成和（調）解或賠償其等所受損失，上開實際分受之詐騙金
    額仍屬被告所有之不法所得。另審諸被告所獲1000元報酬，
    究係侵害告訴人丙○○或丁○○之財產法益而得，依卷內現有事
    證認定顯有困難，茲以估算認定之，認該筆報酬係平均對告
    訴人丙○○、丁○○犯罪而得，亦即被告所獲取之不法利得各係
    500 元。爰依刑法第38條之1 第1 項前段規定，於被告所犯
    各罪主文項下均宣告沒收500 元，復因該等不法利得並未扣
    案，併依同條第3 項規定，於全部或一部不能沒收或不宜執
    行沒收時，均追徵其價額。
二、又揆諸前開實務見解，共同犯罪，其所得之沒收，應就各人
    分得之數為之，亦即依各共犯實際犯罪利得分別宣告沒收。
    而洗錢防制法第18條第1 項前段規定「犯第14條之罪，其所
    移轉、變更、掩飾、隱匿、收受、取得、持有、使用之財物
    或財產上利益，沒收之。」另依刑法施行法第10之3 條規定
    可知，洗錢防制法關於沒收之規定應優先於刑法相關規定予
    以適用，亦即就洗錢行為標的之財物或財產上利益，均應依
    洗錢防制法第18條規定沒收之。衡以，洗錢行為標的之財物
    或財產上利益係供洗錢所用之物，為洗錢犯罪構成要件事實
    前提，乃一般洗錢罪之關聯客體，惟上開條文雖採義務沒收
    主義，卻未特別規定「不問屬於犯罪行為人與否，沒收之」
    ，致該洗錢行為之標的是否限於行為人所有者始得宣告沒收
    ，有所疑義，於此情形自應回歸適用原則性之規範，即參諸
    刑法第38條第2 項前段規定，仍以屬於行為人所有者為限，
    始應予沒收。從而，被告就其所涉犯行，扣除前開實際分受
    取得之犯罪所得外，其餘詐欺贓款業已繳回所屬詐欺集團，
    而非被告所有，又不在被告之實際掌控中，故被告對該等詐
    欺款項並無所有權或事實上之處分權，依前開說明，自無從
    適用洗錢防制法之特別沒收規定，而沒收全部詐欺款項，併
    予指明。
三、另本次刑法修正將沒收列為專章，具獨立之法律效果，故宣
  　告多數沒收情形，並非數罪併罰，依增訂之現行刑法第40條
    之2 第1 項規定，就宣告之多數沒收，併執行之。本判決就
    被告上開各罪所諭知之主刑，已諭知其應執行之刑，然就各
    該罪名之主文項下所為沒收宣告，縱使未在主文中諭知合併
    沒收之旨，亦不影響於檢察官依據前揭規定併予執行多數沒
    收之法律效果，爰於定其應執行刑之主文項下，不再贅為合
    併沒收之諭知。
據上論斷，應依刑事訴訟法第273 條之1 第1 項、第299 條第1 
項前段，洗錢防制法第14條第1 項、第16條第2 項，刑法第11條
、第28條、第339 條之4 第1 項第2 款、第55條、第51條第5  
款、第7 款、第42條第3 項、第38條之1 第1 項前段、第3 項、
第38條之2 第1 項前段，刑法施行法第1 條之1 第1 項，判決如
主文。
本案經檢察官林樹蘭提起公訴，檢察官乙○到庭執行職務。
中　　華　　民　　國　 111　　年　　6 　　月　　13　　日
                  刑事第四庭　法　官  劉依伶
以上正本證明與原本無異。
如不服本判決應於收受送達後20日內向本院提出上訴書狀，並應
敘述具體理由；其未敘述上訴之理由者，應於上訴期間屆滿後20
日內向本院補提理由書（均須按他造當事人之人數附繕本）「切
勿逕送上級法院」。
告訴人或被害人如不服判決，應備理由具狀向檢察官請求上訴，
上訴期間之計算，以檢察官收受判決正本之日起算。
　　　　                      書記官  盧弈捷
中　　華　　民　　國　　111 　年　　6 　　月　　13　　日
附錄本案論罪科刑法條：
中華民國刑法第339條之4
犯第339條詐欺罪而有下列情形之一者，處1年以上7年以下有期
徒刑，得併科1百萬元以下罰金：
一、冒用政府機關或公務員名義犯之。
二、三人以上共同犯之。
三、以廣播電視、電子通訊、網際網路或其他媒體等傳播工具，
    對公眾散布而犯之。
前項之未遂犯罰之。
洗錢防制法第14條
有第二條各款所列洗錢行為者，處7年以下有期徒刑，併科新臺
幣5百萬元以下罰金。
前項之未遂犯罰之。
前二項情形，不得科以超過其特定犯罪所定最重本刑之刑。
附表（時間：民國、金額：新臺幣）：
編號 受詐騙人 詐騙時間及方式 轉帳時間及金額 人頭 帳戶 提款時間、金額（不含手續費） 提領 地點 　主文 1 丙○○ 佯裝為民宿業者之不詳詐欺集團成員於110年6月12日晚間7時17分許來電向丙○○誆稱因訂單設定錯誤，需取消設定云云，致丙○○陷於錯誤，而依指示轉帳如右列金額至右列帳戶內。 110年6月12日晚間7時48分17秒轉帳4萬9986元 呂春龍名下中華郵政帳號00000000000000號帳戶 於110年6月12日晚間7時55分14秒提款6萬元 臺中市東興郵局 甲○○犯三人以上共同詐欺取財罪，處有期徒刑壹年肆月，併科罰金新臺幣陸仟元，罰金如易服勞役，以新臺幣壹仟元折算壹日。未扣案之犯罪所得新臺幣伍佰元元沒收，於全部或一部不能沒收或不宜執行沒收時，追徵其價額。    110年6月12日晚間7時51分27秒轉帳4萬6099元  於110年6月12日晚間7時56分10秒提款3萬6000元      110年6月12日晚間7時55分23秒轉帳2萬5998元   於110年6月12日晚間8時1分42秒提款2萬元 臺中市統一超商權興店       於110年6月12日晚間8時2分29秒提款6000元   2 丁○○ 佯裝為網路購物客服人員之不詳詐欺集團成員於110年6月13日下午5時26分許來電向丁○○誆稱因訂單誤設為分期付款云云，致丁○○陷於錯誤，而依指示轉帳如右列金額至右列帳戶內。 110年6月13日下午5時58分19秒轉帳3萬9039元 蔡曉珊名下中華郵政帳號00000000000000號帳戶 於110年6月13日晚間6時5分47秒提款3萬9000元 臺中市東興郵局 甲○○犯三人以上共同詐欺取財罪，處有期徒刑壹年壹月，併科罰金新臺幣參仟元，罰金如易服勞役，以新臺幣壹仟元折算壹日。未扣案之犯罪所得新臺幣伍佰元元沒收，於全部或一部不能沒收或不宜執行沒收時，追徵其價額。